【裁判字號】    99,易,1700
【裁判日期】    991105
【裁判案由】    傷害等
【裁判全文】
臺灣臺北地方法院刑事判決              99年度易字第1700號
公  訴  人  臺灣臺北地方法院檢察署檢察官
被      告  丙○○
選任辯護人  任鳴鉅律師
上列被告因傷害等案件，經檢察官提起公訴（99年度偵字第4213號）
，本院判決如下：
    主  文
丙○○無罪。
    理  由
一、公訴意旨略以：被告丙○○於民國98年9 月11日下午3 時30
    分許，在臺北市○○區○○路131 號臺灣臺北地方法院（下
    稱本院）南側大門外，為協助蔡同榮等立法委員進入法庭，
    要求已在場排隊等候入庭旁聽之告訴人丁○○讓位未果，竟
    基於傷害人身體之犯意，徒手拉扯告訴人手部及背包，欲將
    告訴人拉離排隊隊伍，以此方式使告訴人行無義務之事，又
    因此拉斷告訴人攜帶之背包背帶，致令不堪用，並致告訴人
    身體受有右上肢4x2 公分、4x3 公分瘀傷及擦傷、4x1 公分
    、3x1 公分瘀傷、右中指1x0.5 公分挫傷等傷害。因認被告
    涉犯刑法第277 條第1 項傷害罪嫌、第304 條妨害自由罪嫌
    及第354 條毀損罪嫌等語。
二、按犯罪事實應依證據認定之，無證據不得認定犯罪事實；不
    能證明被告犯罪者，應諭知無罪之判決，刑事訴訟法第154
    條第2 項、第301 條第1 項分別定有明文。又按事實之認定
    ，應憑證據，如未能發現相當證據，或證據不足以證明，自
    不能以推測或擬制之方法，以為裁判基礎；且認定犯罪事實
    所憑之證據，雖不以直接證據為限，間接證據亦包括在內；
    然而無論直接或間接證據，其為訴訟上之證明，須於通常一
    般之人均不致有所懷疑，而得確信其為真實之程度者，始得
    據為有罪之認定，倘其證明尚未達到此一程度，而有合理之
    懷疑存在時，即無從為有罪之認定，最高法院分別著有40年
    台上字第86號、76年台上字第4986號判例意旨可稽。再按告
    訴人之告訴，係以使被告受刑事訴追為目的，是其陳述是否
    與事實相符，仍應調查其他證據以資審認。最高法院52年臺
    上字第1300號判例意旨亦可資參照。本件公訴人認被告涉有
    傷害、妨害自由及毀損等罪嫌，無非以告訴人之指訴、證人
    劉鍾信妹、乙○○之證述、臺北市立聯合醫院仁愛院區診斷
    證明書、背包袋子斷裂之照片3 張及被告本身之供述，為其
    所憑之論據。
三、被告之辯護人固以檢察官所舉證人劉鍾信妹之檢察官訊問筆
    錄，未經被告詰問程序，及背包袋子斷裂之照片3 張，無證
    據證明該背包係告訴人當天所攜帶之背包，無法證明該照片
    與本案之關聯性，而爭執上開證據之證據能力。惟按被告以
    外之人在檢察官面前之供述筆錄，為刑事訴訟法第159 條之
    1 第2 項規定之傳聞例外，有證據能力，本件證人劉鍾信妹
    在檢察官面前之證述筆錄，業經依法定程序具結，依法原則
    上已有證據能力，且該偵訊程序亦經錄音以確保其訊問程序
    之合法性，辯護人以上開筆錄未經被告詰問程序為由而主張
    無證據能力，並未能指出上開筆錄有何顯有不可信之情況以
    供本院調查審認，其空言指摘無證據能力云云，自不足採信
    。另就背包袋子斷裂之照片3 張，係以機械之方式所留存之
    影像，並非依憑人之記憶再加以轉述而得，非屬供述證據，
    殊無「傳聞證據排除法則」之適用，且被告及辯護人亦未爭
    執上開照片有遭到人為合成之情形，是辯護人雖辯稱無證據
    證明照片內背包係告訴人當天所攜帶之背包等語，惟此乃照
    片就本案事實證明力之問題，辯護人以此為由而主張照片無
    證據能力，亦不足採，合先敘明。
四、訊據被告固不否認其於98年9 月11日下午前往本院南側大門
    ，惟堅決否認有何傷害、妨害自由及毀損等犯行，被告辯稱
    ：我否認有拉告訴人的手和背包，是告訴人和一群支持者在
    法院門口推擠，我只有問你們在推擠什麼等語。被告之辯護
    人辯護稱：證人劉鍾信妹於警詢時供稱：「丁○○排在我的
    後面，…我不敢回頭看，我怕被打，後面那些挺扁的人就開
    始對我們拉扯」、「我不知道（何人拉扯丁○○），因為拉
    扯當時我不敢回頭看」等語，其證述不能證明被告有傷害、
    妨害自由及毀損之犯行。告訴人提出之驗傷診斷書僅能證明
    有受傷之事實，然告訴人究竟於何時、何地、因何原因受傷
    ，驗傷診斷書亦無法證明，況診斷證明書記載檢驗日期為98
    年9 月11日下午23時26分，距離告訴人所指被傷害時間已約
    8 小時，告訴人為何未立即驗傷提出告訴，且當時有多名法
    警在場，告訴人亦未立即提出告訴，而於同年9 月24日（13
    日後）始按鈴告訴，依其告訴於檢察官訊問時供稱：是執行
    長及一名女子拉伊的手，該女子有打伊云云。98年11月21日
    警詢時又供稱：涉嫌傷害伊的人是民進黨臺北市黨部執行長
    ，伊知道其名字是余以斌云云。然被告並非民進黨臺北市黨
    部執行長，亦無人稱被告為執行長，告訴人先指傷害之人為
    一名女子，嗣又稱是執行長余以斌傷害，其指訴傷害人顯非
    被告，其指訴被告傷害顯不足採信。除此之外，尚無其他證
    據證明被告有傷害等犯行等語。
四、經查：證人即告訴人固於本院審理時證稱：我在98年9 月11
    日早上12點前就到北院南側大門，我到了之後，看到挺扁的
    人在地上擺東西佔位置，但是當時需要人站在那邊，不能放
    東西佔位置，我看人不在那邊，所以我們就在那邊排隊，大
    約3 點半左右，被告與立委、民代出現在現場，他們的人非
    常多，他們從博愛路方向走過來，走過來時候因為有警察在
    那邊已經擋住，所以他們是站在樓梯那邊在看我們這邊，後
    來因為我後面也排了一些挺扁的人，甲○○及被告就走到我
    們的右側，甲○○、被告與另一個小姐廖姿婷要求我們把位
    置讓給民代，我說我們已經排隊3 、4 個小時了，不可能把
    位置讓給民代，被告與廖姿婷兩位就拉我的手，兩個人都有
    拉我，重點是拉我的右手，但是我不記得是被告讓我受傷，
    還是廖姿婷讓我受傷，過程中被告有叫我離開，因為他們的
    動手，當時挺扁的人就開始拉扯我們的夥伴，所以警察就來
    把這個狀況排除，他們就走到樓梯那邊，等到3 點50分大約
    要開始進場時，所有挺扁民眾都已經被排除在外，避免他們
    來拉扯我們，等到我前面兩個夥伴都已經往前走，當時乙○○站在平台上面，被告站在平台下面，被告就衝過來拉扯我
    的包包，拉扯的時候我就用力回來，包包就被扯斷，扯斷的
    地點就在乙○○的面前，離乙○○三步遠的距離，當時我就
    跟乙○○說我要告毀損，因為我前面的夥伴已經要進去，當
    時乙○○叫我先進去報到，所以我就先進去旁聽，我猜乙○○應該有看到被告拉扯我的情形，因為就在乙○○面前發生
    的等語（見99年10月6 日審判筆錄，本院卷第74至78頁），
    惟證人即案發當日亦在本院南側大門等候旁聽之民眾劉鍾信
    妹於檢察官訊問時證稱：當天我是早上11點開始排隊，我排
    在告訴人前面，我是排第三個，我們有4 、5 個人在排隊，
    我排到下午3 點半左右，被告及立委來，就要我們讓位，我
    不肯就拉前面的人手，我怕被人家拉走，後面一直有人拉我
    ，我就一直快點拉住前面的人，我不敢回頭看，我怕被打，
    我只知道我右手邊有一個太太，被告是站在後面，我沒有看
    到有誰拉告訴人，後來輪到我我就進去登記，我就上樓，過
    了一下子告訴人才上來，我看到她的頭髮整個散開，背包袋
    子斷裂，右手也受傷，他有給我看，我有問他，告訴人就跟
    我說是被告拉扯他造成的等語（見99年2 月24日訊問筆錄，
    偵字卷第5 、6 頁），證人即案發當日負責協調本院大門口
    秩序之警員乙○○於本院審理時證稱：98年9 月11日我在2
    點就到達臺北地院，法院的範圍很大，我負責週邊區域的協
    助，包括很多記者的進出，我不太記得衝突的時間點，但是
    我知道南大門有稍微衝突的狀況，我距離蠻遠的，有一、二
    十公尺，沒有清楚看到狀況，我只知道因為旁聽排隊有發生
    爭吵，因為博愛路大門口有些群眾來聲援扁案，我必須兩邊
    跑，我經常需要走到大門協調，又需要走到側門看旁聽的狀
    況，因為當天有立委想要旁聽但是沒有拿到旁聽證，需要協
    調法警長哪些立委可以進去，所以需要兩邊遊走；當天我有
    見過告訴人，也有看到被告在南大門，因為太遠了，我只看
    到有人在吵，但是無法判斷是誰在吵，我沒有看到拉扯的狀
    況；有人跟警察說他的東西被破壞，但我不知道是誰，是後
    來才知道是告訴人，因為他提出告訴後我才知道；當天宣判
    完後，約4 點以後，告訴人有跟我說他受傷了等語（見99年
    10月6 日審判筆錄，本院卷第72至74頁），是告訴人於本院
    審理時指訴上情，均未經證人劉鍾信妹、乙○○證實親眼見
    聞被告有拉扯及傷害告訴人之行為（證人劉鍾信妹僅係聽告
    訴人稱係被告拉扯）；而臺北市立聯合醫院仁愛院區診斷證
    明書固能證明告訴人確實受有傷害之事實，然案發當日在本
    院南側大門，有旁聽民眾發生爭吵衝突，業據證人丁○○、
    劉鍾信妹、乙○○證述如前，告訴人身處其中，不無在爭執
    過程中遭他人推擠導致受傷之可能，是上開診斷證明書並無
    法證明告訴人所受傷害係由被告所造成；另就背包袋子斷裂
    部分，既無從由上開證人證實被告確有拉扯告訴人之情，自
    無證據足以證明該背包斷裂確係因被告拉扯所造成。從而，
    本案除告訴人之片面指訴外，並無其他證據加以補強證明，
    自難單憑告訴人之指證，即遽認被告涉有檢察官所指之上開
    犯行。
五、綜上所述，本件檢察官所舉關於被告涉犯傷害、妨害自由及
    毀損等罪嫌之證據，本院認均尚未達於通常一般之人均不致
    有所懷疑，而得確信其為真實之程度；此外復查無其他積極
    證據，足資證明被告有何公訴人所起訴之傷害、妨害自由及
    毀損等犯行，既不能證明被告犯罪，核諸前揭說明，自應由
    本院為被告無罪之諭知。
據上論斷，應依刑事訴訟法第301條第1項，判決如主文。
本案經檢察官曹哲寧到庭執行職務。
中    華    民    國    99    年    11    月     5    日
                  刑事第十九庭  審判長法  官  李明益
                                      法  官  紀凱峰
                                      法  官  高若珊
上正本證明與原本無異。
如不服本判決應於收受送達後10日內向本院提出上訴書狀，並應
敘述具體理由；其未敘述上訴理由者，應於上訴期間屆滿後20日
內向本院補提理由書（均須按他造當事人之人數附繕本）「切勿
逕送上級法院」。告訴人或被害人如對於本判決不服者，應具備
理由請求檢察官上訴，其上訴期間之計算係以檢察官收受判決正
本之日期為準。
                                      書記官  游曉婷
中    華    民    國    99    年    11    月    5     日

司法院資訊處製作；財團法人民間司法改革基金會備份。
